【裁判字號】    98,消債更,303
【裁判日期】    990326
【裁判案由】    更生事件
【裁判全文】
臺灣臺北地方法院民事裁定           98年度消債更字第303號
聲  請  人
即債務人    甲○○原名毛莉莉.
代  理  人  蕭銘毅律師
送達代收人  蕭銘毅律師
上列當事人因消費者債務清理事件聲請更生，本院裁定如下：
    主  文
更生之聲請駁回。
聲請費用由聲請人負擔。
    理  由
一、按債務人與金融機構協商成立者，不得聲請更生或清算，但
    因不可歸責於己之事由，致履行顯有重大困難者，不在此限
    ；本條例施行前，債務人依金融主管機關協調成立之中華民
    國銀行公會會員辦理消費金融案件無擔保債務協商機制與金
    融機構成立之協商，準用前項之規定，消費者債務清理條例
    第151條第 5項、第6項分別定有明文。債務清償方案，乃經
    當事人行使程序選擇權所為之債務清理契約，本應受其拘束
    。本條例雖定有不受拘束之例外事由，然法院在要件解釋上
    ，除應基於私法自治之考量外，更應對於債務人新生之債務
    清理請求權與債權人既有之財產權、契約自由權等基本權利
    間之衝突，加以調和，方是正辦。又聲請更生或清算不合程
    式或不備其他要件者，法院應以裁定駁回之，但其情形可以
    補正者，法院應定期間先命補正，復為同條例第 8條所明定
    。
二、本件聲請意旨略以：聲請人目前債務總金額為新臺幣（下同
    ） 2,949,426元，有不能清償債務之情事，消費者債務清理
    條例施行前，曾於民國95年間依照中華民國銀行公會會員辦
    理消費金融案件無擔保債務協商機制，與最大債權金融機構
    台新國際商業銀行股份有限公司（以下稱台新銀行）達成協
    商，雙方約定聲請人自95年12月起，分100期，利率0﹪，每
    月10日以30,383元依各債權銀行債權金額比例清償各項債務
    ，至全部清償為止，惟聲請人自96年 1月任職於富邦直效行
    銷公司，月薪自成立協商時之8-10萬元驟降到約 4萬元，加
    上配偶失業近 3年，家中僅有聲請人有收入，無法繼續還款
    毀諾。是聲請人毀諾實具有不可歸責於己致履行顯有重大困
    難之事由，且其無擔保或無優先權之債務總額未逾1200萬元
    ，復未經法院裁定開始清算程序或宣告破產，依法自得聲請
    更生程序，懇請裁定開始更生等語。
三、查聲請人主張其毀諾具有不可歸責於己事由，固據提出95、
    96年度各類所得資料清單、薪資轉帳紀錄、國稅局財產歸屬
    資料清單、勞工保險被保險人投保資料表、財團法人金融聯
    合徵信中心債權人清冊、財團法人金融聯合徵信中心信用報
    告、戶籍謄本等影本各 1件為證。惟查，聲請人於95年12月
    成立債務協商，卻於第一期（95年12月）即毀諾，而聲請人
    所稱現任職於富邦直效行銷公司，月薪約 4萬元，係自96年
    1 月起，此係毀諾之後始生減薪之事實，自不能作為認定毀
    諾當時有不可歸責之事由。此外，聲請人另未舉證其於協商
    成立後，有何新發生不可歸責於己之事由致履行協商顯有重
    大困難之事實。是本件聲請違背消費者債務清理條例第 151
    條第5項及第6項之規定，而上開欠缺又屬無從補正，依上說
    明，自應駁回其更生之聲請。
中    華    民    國    99    年    3     月    26    日
              民事第二十二庭法      官  劉亭柏
上為正本係照原本作成
如不服本裁定，應於裁定送達後10日內，以書狀向本院提出抗告
，並繳納抗告費新臺幣1千元
中    華    民    國    99    年    3     月    26    日
                            書  記  官  黃繡琴

司法院資訊處製作；財團法人民間司法改革基金會備份。
